【裁判字號】    97,破抗,17
【裁判日期】    970229
【裁判案由】    宣告破產
【裁判全文】
臺灣高等法院民事裁定                  97年度破抗字第17號
抗 告 人  甲○○
上列抗告人因聲請宣告破產事件，對於中華民國96年12月28日臺
灣板橋地方法院96年度破字第115號裁定，提起抗告，本院裁定
如下：
    主  文
抗告駁回。
抗告費用新臺幣壹仟元由抗告人負擔。
    理  由
一抗告人聲請及抗告意旨略以：伊因理財失當，迄今總負債金額
  新臺幣（下同）7,930,707元，而伊現僅有資產總額551,000元
  ，債務超過資產甚多，已陷財務困境，且無法負擔每月近10萬
  多元之利息；依破產法第1、57、58條規定及學者耿雲卿見解
  ，與最高法院86年度臺抗字479裁定、本院85年度抗字第508號
  裁定、本院高雄分院95年度破抗字第3號裁定意旨，伊負債實
  已大於資產，確已無清償能力。又伊財產均無別除權存在，以
  目前所剩餘財產應足以構成破產財團、支付破產程序所生之費
  用及分配債務，並提出類似伊此種資產負債比例而宣告破產之
  裁定多件附卷。原法院不察，竟裁定駁回伊之聲請，實與前述
  破產宣告所應審酌之要件不符，爰提起抗告，求予廢棄原裁定
  云云。原法院則以：據抗告人所呈報之財產狀況，除現金及汽
  車外，別無其他財產，前經命提出現金存款之證明，惟其收受
  通知後逾期多日仍未提出，有送達證書可稽；故其是否確有該
  筆現金，實屬堪疑。是依破產法第57、97、148條規定之意旨
  ，抗告人既不能證明有可構成破產財團之資產，而足以清償破
  產財團之費用及債務，本件實無宣告破產之實益為由，裁定駁
  回其破產之聲請。
二按不宣示之裁定，應為送達；裁定經宣告後，為該裁定之法院
  、審判長、受命法官或受託法官受其羈束；不宣示者，經公告
  或送達後受其羈束，民事訴訟法第236條第1項、第238條分別
  定有明文。即裁定於宣示、公告或送達時，即生效力，法院及
  當事人應受其羈束；而此規定於關於破產之程序準用之，破產
  法第5條亦有明文。是當事人如於法院駁回其聲請之裁定公告
  後，始為補正行為，因該駁回裁定既已有羈束力，自不生於期
  限內補正之效果。再按破產，對債務人不能清償債務者，宣告
  之，固為破產法第57條所明定；惟依同法第148條規定「破產
  宣告後，如破產財團之財產不敷清償財團費用及財團債務時，
  法院因破產管理人之聲請，應以裁定宣告破產終止」旨趣觀之
  ，破產固係對於債務人不能清償債務者宣告之，但法院就破產
  之聲請依職權為必要之調查後 (破產法第63條第2項規定參照)
  ，若債務人確係毫無財產，則破產財團即不能構成者，或破產
  財團雖勉可組成，而破產財團之財產尚不敷清償最基本之財團
  費用及財團債務者，致無從依破產程序清理其債務，即無進行
  破產程序之必要，應以無宣告破產之實益，裁定駁回聲請，此
  觀司法院25年院字第1505號解釋自明。
三經查，原法院前以民國96年11月30日板院輔民誼96年度破字第
  115號函，命抗告人應於收受送達後5日內提出45萬元之存款證
  明，核該函已於同年12月7日寄存送達抗告人所陳明收受送達
  處所臺北縣新莊市○○街28號3樓之臺北縣政府警察局新莊分
  局頭前派出所，有送達證書附於原法院卷可憑（原法院卷第18
  頁）；原法院命補正之期間，依民事訴訟法第138條第2項規定
  ，自寄存之日起，經10日發生效力，並再扣除在途期間2日，
  算至96年12月24日止，即告屆滿。原法院乃於同年月28日裁定
  駁回抗告人之聲請，又原裁定並於同年月日業經依法公告生效
  在案（原法院卷第22頁）；惟抗告人遲至原裁定公告後之同年
  月31日，始具狀提出由臺灣銀行所簽發金額為450,000元，並
  以抗告人為受款人之支票影本為證（原法院卷第32頁），是依
  前開說明，自不生於期限內補正之效果。況姑不論抗告人陳稱
  所積欠債務總額是否屬實，及現金資產嗣後是否能確保未遭強
  制執行而仍屬債務人之責任財產，惟依行政院主計處95年度家
  庭收支調查報告，臺北縣平均每人每月消費支出額為19,001元
  （本院卷第44頁），每年須負擔自己必要之生活費用至少為22
  8,012元（19001×12＝228012）；又考量破產程序尚須費時多
  日，扣除破產管理人之報酬及抗告人之必要生活費用後，尚須
  優先清償因破產財團之管理變價及分配所生之費用、因破產債
  權人共同利益所需審判上之費用、破產管理人關於破產財團所
  為行為而生之債務、破產管理人為破產財團請求履行雙務契約
  所生之債務或因破產宣告後應履行雙務契約而生之債務、為破
  產財團無因管理所生之債務、因破產財團不當得利所生之債務
  等，因此本件縱進行破產程序，抗告人之資產用以支付抗告人
  生活費用已甚拮据，復優先支出破產管理人之報酬後，顯難以
  支應相關破產程序之費用，即無進行破產程序之必要，應認無
  宣告破產之實益。是原法院裁定駁回抗告人之聲請，於法並無
  不合。抗告意旨指摘原裁定不當，求予廢棄，非有理由，爰裁
  定如主文。
中    華    民    國    97    年    2    月    29    日
                    民事第十六庭
                        審判長法  官 沈方維
                              法  官 呂淑玲
                              法  官 湯美玉
正本係照原本作成。
本裁定除以適用法規顯有錯誤為理由，並經本院許可外，不得再
抗告。如提起再抗告，應於收受後10日內委任律師為代理人向本
院提出再抗告狀。並繳納再抗告費新台幣１千元。
中    華    民    國    97    年    2     月    29    日
                              書記官 蕭進忠


司法院資訊處製作；財團法人民間司法改革基金會備份。
